【裁判字號】    90,上訴,3626
【裁判日期】    901218
【裁判案由】    殺人未遂
【裁判全文】
臺灣高等法院刑事判決                            九十年度上訴字第三六二六號
    上  訴  人
    即  被  告    乙○○
    指定辯護人    本院甲○
右上訴人即被告因殺人未遂案件，不服臺灣基隆地方法院九十年度訴字第三九九號，
中華民國九十年九月二十八日第一審判決（起訴案號：臺灣基隆地方法院檢察署九十
年度偵緝字第一一七號）提起上訴，本院判決如左：
    主  文
上訴駁回。
    事  實
一、乙○○於民國（下同）八十九年九月五日凌晨一時許，駕駛自用小客車搭載友人
    「林俊雄」（諧音，真實年籍不詳之成年人），沿臺北縣萬里鄉○○路，由基隆
    往金山方向行駛，於駛抵翡翠灣附近，誤認共乘車牌號碼ＣＶ─０五０八號自用
    小客車之丁○○、戊○○兄弟及友人丙○○，為欲尋仇報復之對象，乙○○與「
    林俊雄」竟共同基於殺人之犯意聯絡，將同向行駛由戊○○所駕駛之上開小客車
    攔阻，戊○○與丙○○下車查看究竟，乙○○即取出預藏之西瓜刀一把砍向丙○○，丁○○兄弟見狀，上前欲搶下西瓜刀，亦遭乙○○砍殺，致丁○○手部受傷
    ，而「林俊雄」則下車（起訴書及原審判決書均記載為坐於車內）以行動電話聯
    絡原於附近守候之友人前來助陣。未久，約有十餘名不詳姓名之成年男子即分乘
    四輛自用小客車抵達。乙○○與「林俊雄」及該十餘名不詳姓名之成年男子，共
    同基於殺人之犯意聯絡及行為分擔，分持西瓜刀或鋁棒，追砍丙○○、戊○○及
    丁○○三人。丁○○不敵，奔往翡翠灣方向之警衛室躲藏，戊○○及丙○○二人
    因逃避不及，續遭乙○○率眾砍殺，致丙○○受有左手臂、手腕切割傷共二十公
    分，併四條屈肌腱受損、背部切割傷共六十公分及頭皮割傷三公分等傷害，戊○○則受有頭部外傷、硬膜下出血、蜘蛛膜下出血、顱底骨折及右耳聽障等傷害，
    二人當場血流如注均不支倒地，乙○○等人始揚長離去。嗣經警據報趕至，將丙○○等人送醫救治得宜，始幸免於難。
二、案經丙○○、戊○○、丁○○訴由臺北縣警察局金山分局報請臺灣基隆地方法院
    檢察署檢察官偵查起訴。
    理  由
一、訊據被告乙○○，矢口否認有何共同殺人之犯行，辯稱：其駕車搭載友人「林俊
    雄」行經上址，見對向車道有人打架，且丟擲棒棍，旋即駕車迅速離去，並未下
    車查看，亦不知被害人遭何人砍殺云云。
二、經查：
（一）右揭事實，業據被害人丙○○、戊○○、丁○○等人，迭於警訊、偵查及原審
      調查、審理時，分別指訴：「民國八十九年九月五日凌晨一時許，戊○○開車
      載我及丁○○，由基隆要回金山，行經臺北縣萬里鄉○○路（翡翠灣前），與
      一輛深色三菱自小客發生行車糾紛，我和戊○○就下車，對方車上有兩名年約
      二十歲的男子也下車，其中開車的那個男子二話不說，從背後拿出預藏的西瓜
      刀，對著我就砍，戊○○、丁○○見狀就過去搶那個人的刀，沒多久，對方又
      來了十幾個人，分別持西瓜刀及球棒攻擊我和戊○○、丁○○等三人，．．．
      接著我就不醒人事了。．．．（提示乙○○口卡供丙○○指認）是的，口卡上
      之乙○○，就是當天持西瓜刀砍殺我的人。」、「．．．一不明自小客於翡翠
      灣前給我們右側超車，當時我弟（指戊○○）先踩剎車，然後向他們按一聲喇
      叭，對方車輛即有意阻擾我們行車前進，然後切車至我們車輛前面，迫使我們
      停車，一輛車先停於我車前方，後續又來二輛車後，陸續約十幾人各持西瓜刀
      及不明刀械朝我車輛攻擊，我們車內三人因驚嚇各自逃命，而我（指丁○○）
      往翡翠灣方向警衛室逃命後，他們才回頭，而我手部刀傷是因對方砍我朋友（
      指丙○○）時，我奪刀所致，後來對方人太多，我才逃避，而我躲在警衛室內
      ，等警方到場後我才出來」、「我確定拿西瓜刀砍殺我的那個男子就是乙○○
      ，因為當時情況很混亂，我沒看清楚其他人的樣子。．．．我和乙○○並不認
      識，沒有仇隙，也沒有債務糾紛」（丙○○八十九年九月二十四日、丁○○八
      十九年九月五日及戊○○八十九年十月二日警訊筆錄）；「我（指丙○○）下
      車，以為是朋友開玩笑，走過去，何（指乙○○）一下車，刀子就拿出來砍人
      。．．．我到醫院，朋友來看我，我拜託朋友回家問，結果得知是乙○○，後
      來指認口卡，也是乙○○無訛。」（九十年度偵字第一一七六號偵查卷第十一
      頁）、「（問戊○○：是否庭上之乙○○拿西瓜刀砍人？）是庭上之乙○○拿
      西瓜刀下來砍丙○○，手被砍二刀，我及我哥哥下來搶刀，他們人還在現場，
      不到二、三分鐘，就有四台車來，下車來就說給他們死。」（九十年度偵緝字
      第一一七號偵查卷第二一頁反面）；「本來我們開車要回家，到了接近翡翠灣
      時，乙○○的車本來停在路邊，突然開車將我們的車攔下，我們本來以為是認
      識的人，就由丙○○下車去看，結果我們發現並不認識他，我等了一下子看丙○○沒有回來，就下車也要去看，我下車尚未走到對方的車子時，就看到乙○○下車手中持著一把西瓜刀要殺丙○○，這時他車內另有一人也下車邊跑邊打
      電話，我與我哥哥一起跑過去將乙○○的刀拉住，我向乙○○問說我們又沒有
      怎樣，為何拿刀殺我們，他都沒有回答我，這時就有四部車子開過來，他們的
      人下車後，就有人持棍子衝過來要打我，．．．後來我就被殺的不省人事了。
      」、「前面的情形如戊○○所述，我下車走到對方車子時，問乙○○說我們不
      認識你，為何攔我們的車，乙○○說對不起他們攔錯人了，我向他說半夜這樣
      開車很危險，他聽了以後就下車，我以為他沒有惡意，沒想到他一下車就持刀
      要殺我，後來的情形就如同戊○○所述。」（原審九十年七月十八日訊問筆錄
      ）；「（問戊○○：為何之前曾表示透過朋友去打聽是何人打你們的是何意思
      ？）因我受傷很嚴重，視覺、嗅覺幾乎都喪失了，我剛清醒時警察來問我，我
      說我無法辨識，意識也不是很清楚，現在我看到被告很清楚的就可以指認就是
      他沒錯，我透過朋友去探聽是要問其他的人是誰。」、「我可以確認被告在發
      生事情的時候在場沒錯，並非剛好經過現場」（原審九十年九月四日審判筆錄
      ）等語綦詳，復有診斷證明書三紙、行政院國軍退除役官兵輔導委員會臺北榮
      民總醫院出院病歷一份、耳鼻喉部病歷記錄、聽力檢查表及電腦專用病歷記錄
      各一紙附卷足稽。衡以被害人等與被告原互不相識，亦無仇恨怨隙，當無任意
      設詞誣陷被告之理。況被害人係因偶遭被告攔車停駛，若非有人通報當時現場
      情狀並預作準備，焉能於短時間內聚集十餘人共同逞兇？益徵被害人戊○○所
      指「林俊雄」以行動電話聯絡同夥趕往共同行兇一節，尚非子虛。
（二）被告乙○○於經警緝獲後，於偵訊時係供承：「（問：八十九年九月五日凌晨
      一時許，在萬里鄉翡翠灣附近，因車禍事發生爭執？）是的，八十九年九月五
      日凌晨一時許，我駕車獨自一人路經翡翠灣附近，看到他們駕駛一部白色車子
      ，我用手攔他們，發覺認錯人了，向他們對不起，但他們仍用鋁棒打我，後來
      看到陸續有車來，一群人有要過來的樣子，我不認識他們，我看不對勁，就趕
      快上車離開，那群人我不認識」、「（問：為何路經該處？）我住萬里，要去
      野柳找朋友，我以為是朋友車，所以將車攔下，我是在車上揮手打招呼，我車
      停在福華大飯店側門處，．．．發覺不認識，我向他們三人對不起，但對方有
      喝酒，打我並將我拉下車」、「我一個人被（從）車拖下來打，林（指林俊雄
      ）一直坐在車內，沒有下車，他也怕被打」、「對方當時有人要抓我，我將刀
      子搶下來，用西瓜刀砍到對方手指，及另一拿鋁棒之人的背部。」（九十年度
      偵緝字第一一七號偵查卷第三頁反面至第五頁）等語，核與其於原審調查時所
      陳：「我沒有持刀殺傷被害人，我也沒有因攔車的事情與被害人發生爭執，我
      只是經過該處看到他們在吵架，看一下我就走了，並沒有下車，他們可能認錯
      人了，真的不是我做的」、「（問：有無看到何人持西瓜刀及鋁棒打被害人？
      ）沒有，我在該處只看一下，大約二十幾秒就離開了」、「我與『阿雄』開車
      經過該處，是停在該處看他們吵架。」、「我看到有一群人開兩部車，約有十
      幾個人在打架及砸車，他們是在我對向的車道打架的，我當時是要開車往基隆
      方向行駛，當時沒有到有人持西瓜刀、鋁棒」（原審九十年八月二十一日訊問
      筆錄）；及於本院調查時所辯：「（問：你當天車上有無放西瓜刀及鋁棒？）
      沒有。我沒有與他發生爭執，我之前與三名被害人不認識，我當天經過時，有
      看到一群人在打他們三人，林俊雄是我朋友坐在我旁邊，我們沒有下車，只有
      經過該處，我們當時在對向行駛，我看到他們在打架，有棒子丟過來，我就趕
      快開車離開。」、「（問：你當天有無被他們打？）沒有被打，也沒有下車。
      」、「（問：以前為何在偵查中說有被對方打？（提示並告以要旨）我是聽朋
      友聊天時講他們被打，他們想誣賴我，我真的沒有打他們，檢察官問的時候我
      說他們跟一群人打架，是被害人他們先動手。」（本院九十年十一月二十一日
      訊問筆錄）云云，非但前後不一，且互相矛盾，顯均與事實不符而未足採據。
（三）按人體之頭部及背部，均為重要部位，持西瓜刀及鋁棒加以砍殺重擊，足以置
      人於死地，乃被告所明知，被告竟猶與「林俊雄」及其他十餘名不詳姓名之成
      年男子，分持西瓜刀及鋁棒，追砍攻擊被害人，致被害人戊○○於八十九年九
      月五日當天自基隆長庚紀念醫院轉至行政院國軍退除役官兵輔導委員會臺北榮
      民總醫院急診時，經診斷為腦部外傷併硬腦膜下出血及蛛網膜下腔出血，疑似
      顱底骨折，外傷性頸椎第四、五節處損傷，於八十九年十月二日出院後，經門
      診追蹤，仍殘留部分神經障礙（如顏面神經、嗅神經病變、背部疼痛），經半
      年期復原仍殘留症狀，應可屬難治之傷害；另被害人丙○○則受有左手前臂及
      手腕裂傷、多條肌腱斷裂（共五條）、背部有多處裂傷（共七處，總長約八十
      公分，深及肌肉及肋骨），於九十年四月十四日最後一次回門診治療時，左手
      食指仍無法完全伸直，有行政院國軍退除役官兵輔導委員會臺北榮民總醫院九
      十年七月二十五日（九十）北總行字第０七一八五號函及財團法人長庚紀念醫
      院基隆分院九十年七月二十三日（九０）長庚院基字第一四九０號函暨所檢附
      病歷在卷可憑。而員警據報趕至現場時，除被害人丙○○全身受傷、腳步蹣跚
      外，戊○○倒則臥在血泊當中外，所駕駛之小客車駕駛座附近，亦血跡斑駁，
      亦有現場照片附卷可參。足徵被告與共犯等人於行兇之際，應有追砍被害人之
      舉，且殺意甚堅。
（四）綜上所述，被告上開所辯各節，均無非避就、飾卸之詞，委無足採。本件事證
      明確，被告之犯行洵堪認定。
三、查被告乙○○基於殺人之故意，夥眾分持西瓜刀及鋁棒，砍殺被害人之頭部、背
    部，雖被害人丁○○受傷之程度較輕，惟係因及時逃離躲避，始免於難。核被告
    之所為，係犯刑法第二百七十一條第二項、第一項之殺人未遂罪。被告已著手於
    殺人行為之實施，因被害人經送醫急救得宜，始未生死亡之結果，其行為尚屬未
    遂，依刑法第二十六條前段之規定，減輕其刑。被告與「林俊雄」及另十餘名不
    詳姓名之成年男子間，就上開殺人未遂犯行，具有犯意之聯絡及行為之分擔，應
    論以共同正犯。被告以一行為同時殺害被害人等而未遂，為想像競合犯，依刑法
    第五十五條之規定，從一重處斷。
四、原審基此認定，援引刑事訴訟法第二百九十九條第一項前段、刑法第二十八條、
    第二百七十一條第二項、第一項、第二十六條前段、第五十五條等規定，並審酌
    被告僅因細故即萌殺意之犯罪動機、所用聚眾持械砍殺被害人等之犯罪手段、所
    生危害甚鉅，及犯後態度等一切情狀，量處被告有期徒刑七年，並敘明被告與共
    犯共同行兇所用之西瓜刀及鋁棒等物，並非違禁物，亦未扣案，顯已滅失，而毋
    庸諭知沒收。經核其認事、用法及量刑，均無違誤，應予維持。被告提起上訴仍
    執前詞，空言否認犯罪，為無理由，應予駁回。
據上論斷，應依刑事訴訟法第三百六十八條，判決如主文。
本案經檢察官陳文禮到庭執行職務
中    華    民    國      九十      年      十二      月        十八    日
                              臺灣高等法院刑事第六庭
                                  審判長法  官  陳  春  秋
                                        法  官  高  明  哲
                                        法  官  王  麗  莉
右正本證明與原本無異。
如不服本判決應於收受送達後十日內向本院提出上訴書狀，其未敘述上訴之理由者並
得於提起上訴後十日內向本院補提理由書（均須按他造當事人之人數附繕本）。
                                        書記官  胡      儀
中    華    民    國      九十      年      十二      月        二十    日


司法院資訊處製作；財團法人民間司法改革基金會備份。
